【裁判字號】    94,簡上,505
【裁判日期】    950425
【裁判案由】    違反台灣地區與大陸地區人民關係條例
【裁判全文】
臺灣桃園地方法院刑事判決             94年度簡上字第505號
上  訴  人  甲○○
選任辯護人  彭國良律師
上列上訴人即被告因違反臺灣地區與大陸地區人民關係條例等案
件，不服本院刑事庭於中華民國94年9 月26日以94年度壢簡字第
1653號所為之第一審刑事簡易判決（聲請簡易判決處刑案號：臺
灣桃園地方法院檢察署94年度速偵字第330 號），提起上訴，本
院管轄之第二審合議庭判決如下：
    主  文
原判決撤銷。
甲○○違反不得僱用大陸地區人民在臺灣地區從事未經許可之工
作規定，處拘役肆拾日，如易科罰金，以佰元折算壹日。
    事  實
一、緣王訓青（業已強制出境）係大陸地區之人民，於民國94年
    2 月18日經由偷渡方式進入臺灣地區，為違反國家安全法、
    入出國及移民法之犯人。甲○○明知未經許可，不得僱用大
    陸地區人民在臺灣地區從事未經許可之工作，仍基於非法僱
    用大陸地區人民工作及藏匿人犯之犯意，自94年2 月下旬某
    日起，以每日工資新台幣（下同）1300元之代價，僱用王訓
    青在桃園縣一帶住宅或工地內，從事鋪設大理石地板等工作
    ，更提供其位於桃園縣中壢市○○路190 巷164 號住所予王
    訓青居住而藏匿之。嗣於94年8 月5 日13時許，為警在桃園
    縣桃園市○○○街156 巷9 號查獲，而查知上情。
二、案經桃園縣政府警察局移送臺灣桃園地方法院檢察署檢察官
    偵查後聲請簡易判決處刑。
    理  由
一、證據能力部分：
    (一)按被告以外之人於審判外之言詞或書面陳述，除法律有規
      定者外，不得作為證據；又被告以外之人於審判外之陳述
      ，雖不符前四條之規定，而經當事人於審判程序同意作為
      證據，法院審酌該言詞陳述或書面陳述作成時之情況，認
      為適當者，亦得為證據，當事人、代理人或辯護人於法院
      調查證據時，知有第159 條第1 項不得為證據之情形，而
      未於言詞辯論終結前聲明異議者，視為有前項之同意，刑
      事訴訟法第159 條第1 項、第159 條之5分別定有明文。
    (二)查關於證人王訓青於警詢中所為之供述，雖係被告以外之
      人於審判外所為之陳述，然經本院於審理期日就上開警詢
      筆錄提示並告以要旨，檢察官、被告及其選任辯護人就此
      部分證據之證據能力均表示同意加以援用（見本院95年4
      月11日審理筆錄），迄於言詞辯論終結前，均未聲明異議
      ，本院審酌上開警詢筆錄之取得及製作過程，並無違法取
      證之瑕疵存在，應無顯不可信之情形，引用其之上開言詞
      陳述作為證據應屬適當，依刑事訴訟法第159 條之5 規定
      ，即有證據能力，合先敘明。
二、上開犯罪事實，業據被告甲○○迭於警詢、偵訊及本院審理
    時均坦承不諱，核與證人即大陸人民王訓青於警詢中證稱明
    確，並有照片1 張在卷可稽。是本件事證明確，被告犯行已
    經證明，應予依法論科。
三、被告甲○○未經許可，僱用屬大陸地區人民之王訓青在台工
    作，核其所為係違反臺灣地區與大陸地區人民關係條例第15
    條第4 款之規定，應依同法第83條第1 項論處；又其提供住
    處藏匿王訓青之行為，則係犯刑法第164 條第1 項之藏匿人
    犯罪。其所犯上開二罪間，有方法、目的之牽連關係，應依
    刑法第55條規定從一重之僱用未經許可之大陸人民工作罪處
    斷。檢察官雖未就被告所犯藏匿人犯罪部分聲請簡易判決處
    刑，然此部分與已聲請簡易判決處刑並經論罪部分，具有牽
    連犯之裁判上一罪關係，業如前述，復經本院當庭告知被告
    此部分所犯罪名，本院自應併予審酌。
四、原審以被告甲○○犯罪事證明確，而為論罪科刑之判決，固
    非無見。惟查：(一)被告自94年2 月底、3 月初某日起，除以
    每日工資1300元之代價，非法僱用自大陸地區偷渡來台之王
    訓青從事鋪設大理石地板等工作，更提供其位於桃園縣中壢
    市○○路190 巷164 號住所予王訓青居住，而另涉犯刑法第
    164 條第1 項之藏匿人犯罪，且此部分與檢察官聲請簡易判
    決處刑並經論罪部分具有牽連犯之裁判上一罪關係，業如前
    述，原審漏未審理，自有未洽；(二)又被告固於84年間因違反
    肅清煙毒條例案件，經臺灣高雄地方法院判處有期徒刑3 年
    1 月確定，於同年12月1 日入監服刑（刑期起算日為84年11
    月21日），迄至86年7 月9 日縮短刑期假釋出監，所餘期間
    併付保護管束，迄至87年11月20日保護管束期滿，未經撤銷
    ，視為執行完畢等情，有臺灣高等法院被告前案紀錄表1 份
    在卷可參，並經本院依職權調閱臺灣高雄地方法院檢察署86
    年度執護字第1253號全卷（含該署84年度偵字第12760 號卷
    、86年度執更字第2358號卷、84年度執字第7625號卷，及台
    灣高雄地方法院84年度聲字第1568號卷、84年度訴字第2462
    號卷）核閱屬實，其前案執行完畢之日與本件之行為時，相
    隔已逾5 年，是本件自不構成累犯，原審誤為累犯，尚有未
    洽。被告提起本件上訴意旨，就上述(二)之部分為指摘，為有
    理由，且原審判決既有前述可議之處，自應由本院將原判決
    撤銷改判。爰審酌被告甲○○需用人力之際，不思以正常管
    道聘僱員工，竟貪圖小利，非法僱用並藏匿由大陸地區偷渡
    來台之王訓青，既造成治安機關查緝犯人之困難，且足以鼓
    動大陸地區不法人士偷渡潛藏來台，危害社會治安，所為實
    屬非是，惟念及目前臺灣勞工嚴重短缺之現況，及被告因此
    所得之利益，素行尚佳，犯後態度良好等一切情狀，量處如
    主文所示之刑，並諭知易科罰金之折算標準，以示懲戒。
五、據上論斷，應依刑事訴訟法第455 條之1 第3 項、第369 條
    第1 項前段、第364 條、第299 條第1 項前段，臺灣地區與
    大陸地區人民關係條例第83條第1 項，刑法第11條前段、第
    164 條第1 項、第55條、第41條第1 項前段，罰金罰鍰提高
    標準條例第1 條前段、第2 條，判決如主文。
本案經檢察官趙燕利到庭執行職務。
中    華    民    國    95    年    4     月    25    日
                  臺灣桃園地方法院刑事第十一庭
                        審判長法  官  蔡榮澤
                              法  官  丁俊成
                              法  官  何俏美
以上正本證明與原本無異。
不得上訴。
                              書記官  陳淑瓊
中    華    民    國    95    年    4     月    25    日
附錄本案論罪科刑依據之法條
臺灣地區與大陸地區人民關係條例第83條
違反第 15 條第 4 款或第 5 款規定者，處 2 年以下有期徒刑、
拘役或科或併科新臺幣 30 萬元以下罰金。
意圖營利而違反第 15 條第 5 款規定者，處 3 年以下有期徒刑
、拘役或科或併科新臺幣 60 萬元以下罰金。
法人之代表人、法人或自然人之代理人、受僱人或其他從業人員
，因執行業務犯前二項之罪者，除處罰行為人外，對該法人或自
然人並科以前二項所定之罰金。但法人之代表人或自然人對於違
反之發生，已盡力為防止行為者，不在此限。
中華民國刑法第164條
藏匿犯人或依法逮捕拘禁之脫逃人或使之隱避者，處二年以下有
期徒刑、拘役或五百元以下罰金。
意圖犯前項之罪而頂替者，亦同。


司法院資訊處製作；財團法人民間司法改革基金會備份。
